【裁判字號】    90,易,1244
【裁判日期】    900802
【裁判案由】    詐欺
【裁判全文】
臺灣臺中地方法院刑事判決                          九十年度易字第一二四四號
    公  訴  人  台灣台中地方法院檢察署檢察官
    被      告  戊○○
    選任辯護人  張繼準
                張績寶
右列被告因詐欺案件，經檢察官提公訴，（九十年度偵續字第九號），本院判決如左
：
    主  文
戊○○無罪。
    理  由
一、公訴意旨略以：丙○○因購買營業大巴士，而向甲○○○租賃股份有限公司（下
    稱日盛公司）貸款新台幣（下同）一百二十萬元，約定分三十期攤還，每期清償
    四萬九千元，由被告戊○○擔任連帶保證人。嗣因旅遊事業不振影響，自民國八
    十八年九月二十六日起，丙○○即無力支付餘款一百零七萬八千元，日盛公司遂
    對連帶保證人之被告戊○○所有不動產執行假扣押程序。被告為避免財產遭拍賣
    ，明知自己無資力清償上述保證人債務，竟意圖為自己不法之所有，於八十九年
    九月二十二日向丙○○之兄弟丁○○、乙○○夫妻誆稱願以現金先行墊付丙○○
  之債務一百零七萬八千元，但丁○○、乙○○夫妻需替丙○○開立支票二十五張
    ，包含本金及利息共計一百三十二萬五千元分期攤還等語，致使丁○○、乙○○
    陷於錯誤，而依約交付安泰銀行員林分行，發票人為乙○○為發票人，金額各為
    五萬三千元之支票二十五張予被告。惟被告取得丁○○、乙○○交付之支票後，
    並未以現金清償債務，而將其中二十二張支票交付日盛公司，且以剩餘三張支票
    中之一張向廖佩華調借現金，丁○○、乙○○始知受騙，因認被告涉有刑法第三
    百三十九條第一項之詐欺取財罪嫌等語。
二、按犯罪事實應依證據認定之，無證據不得推定其犯罪事實，刑事訴訟法第一百五
    十四條定有明文。又刑法第三百三十九條第一項詐欺罪之成立，以意圖為自己或
    第三人不法之所有，以詐術使人或第三人之物交付為要件，所謂以詐術使人交付
    ，必須被詐欺人因其詐術而陷於錯誤，若其所用方法，不能認為詐術，亦不致使
    人陷於錯誤，即不構成該罪。本件訊據被告戊○○堅詞否認詐欺取財犯行，辯稱
    當時簽發二十五張支票是要將大巴士取回，伊有向丁○○、乙○○夫妻說用現金
    償還債務，但日盛公司說用支票即可，伊目的要將大巴士取回交給丙○○營業，
    所以就將支票交付日盛公司，伊扣三張支票係因伊有先墊付稅款，告訴人還伊代
    墊稅款後，伊要將支票還告訴人，告訴人不收等語。經查告訴人乙○○於偵查中
    已供陳伊大伯（即丙○○）向伊等借支票，稱要轉給被告，請被告幫忙處理車子
    問題，證人丙○○在本院審理中亦稱被告與伊弟丁○○夫妻原不認識，係因伊跳
    票，被告打電話要伊處理，伊找丁○○夫妻瞭解跳票情形等語，另卷附丙○○出
    具之讓渡切結書並載明丙○○向日盛公司貸款，由被告擔任連帶保證人，因其中
    一百零七萬八千元未獲付款，致日盛公司聲請假扣押查封被告所有不動產，現由
    被告出面與日盛公司解決前開債務，並取回日盛公司扣留之營業大巴士交予丙○○繼續營業，丙○○則交付安泰銀行員林分行為付款人，面額各五萬三千元之支
    票二十五張予被告賠償損失等情，顯見本件被告係丙○○以營業大巴士向日盛公
    司貸款之連帶保證人，事後丙○○因無力支付餘款一百零七萬八千元，營業大巴
    士遭日盛公司扣留，始央請告訴人丁○○夫妻簽發支票，交由被告處理，以取回
    營業大巴士繼續營業，而被告於收受支票後，亦已取回營業大巴士交予丙○○，
    復經證人丙○○證述無訛，已難認被告有何施用詐術情事。雖被告前向告訴人丁○○夫妻陳明願以現金償還丙○○之債務，而事後僅交付告訴人乙○○簽發之其
    中二十二張支票予日盛公司，然日盛公司既同意被告以換票方式處理，且交回遊
    覽車予丙○○繼續營業，被告並曾墊付七萬八千元，由日盛公司職員己○○繳納
    該營業大巴士稅款，已經證人己○○證述綦詳，並有收據影本一紙附卷可稽，被
    告為丙○○向日盛公司貸款之連帶保證人，交付日盛公司之支票不獲支付，被告
    仍應負其連帶保證債務，而事後被告並於九十年六月一日支付日盛公司共一百十
    萬元，有台灣中小企業銀行跨行匯款入戶電匯申請書在卷足參，亦難謂被告有何
    不法所有意圖。被告所為自與詐欺取財罪之構成要件有間，不能令負詐欺取財罪
    責，此外又查無其他積極證據，足證被告有何詐欺取財犯行，自應為其無罪之諭
    知。據上論斷，應依刑事訴訟法第三百零一條第一項，判決如主文。
中      華      民      國      九十      年      八    月      二      日
                                        法  官  鍾  堯  航
右正本證明與原本無異。
如不服本判決，應於送達後十日內向本院提出上訴狀（須附繕本），上訴於台灣高等
法院台中分院。
                                        書記官
中      華      民      國      九十      年      八    月      二      日


司法院資訊處製作；財團法人民間司法改革基金會備份。
